最高法院民事判決　　　　　　　　　　　　　　　　　八十七年度台再字第四二號
　　再 審原 告　正鋒貿易有限公司
　　法定代理人　蔡泰山
　　再 審被 告　德商巴斯夫拉克法本股份有限公司
　　　　　　　　BASF L.
　　法定代理人　雷任　納貴茲
　　　　　　　　Rainer.
　　　　　　　　彼德　渥克
　　　　　　　　Peter .
　　訴訟代理人　陳長文律師
　　　　　　　　蔡東賢律師
右當事人間請求給付貨款事件，再審原告對於中華民國八十五年五月二十四日本院判
決（八十五年度台上字第一一六九號），提起再審之訴，本院判決如左：
    主  文
再審之訴駁回。
再審訴訟費用由再審原告負擔。
    理  由
本件再審原告主張本院八十五年度台上字第一一六九號確定判決有民事訴訟法第四百
九十六條第一項第一款所定適用法規顯有錯誤之事由，提起再審之訴，無非以：(一)關
於系爭貨物之價金，於再審被告開具發票及出口前，均未徵得再審原告之同意，原判
決未調查該事實，誤認買賣契約成立，『適用法規顯有錯誤』；(二)再審被告提出之發
票、貨款申報書、提貨單、載貨證券、進口報單、訂貨單、貨物出棧憑單、運費支票
、提單等，非事前同意書，不能證明伊事前同意系爭貨物之價金；單純之沈默，非默
示之同意，伊並未與再審被告商議貨款，伊以受貨人之身分，依高雄關稅局規定提貨
，並未繳納貨款，提貨並非同意價金，伊單純之沈默，非默示同意價金，買賣契約不
成立，原判決誤認買賣契約成立，『適用法規顯有錯誤』；(三)再審被告不能提出其編
號一號、二號發票所載貨物之進口報單，即未能證明伊有提領該貨物，至其他證物，
均或為再審被告或船公司或代理商自繕之貨單，非提領貨物之收據，原判決誤認伊提
領上開貨物，『適用法規顯有錯誤』；(四)再審被告以一九八九年六月二十三日、一九
九二年五月二十七日函明白表示授權伊為獨家代理商，在台灣買賣須透過伊經銷，雙
方意思表示一致，獨家代理商契約合法成立，並無另訂書面契約，再審被告於契約有
效期間之一九九二年六月二日擅自接受台灣另一家合彩公司之訂貨，有伊被解除契約
後改向合彩公司採購再審被告產品之統一發票可證，故再審被告所謂：「實際上並無
交易」之語，反可證明再審被告確有與合彩公司訂立代理商契約授權其經銷之事實，
既再審被告與第三人合彩公司訂立代理商契約，即損害伊之獨家代理商契約及權益，
而再審被告於一九九二年十一月二十四日未經伊同意，解除與伊之獨家代理商契約，
造成伊重大損害，應由違約之再審被告負責賠償，原判決誤認再審被告無須給付損害
賠償，有不適用民法第一百八十四條規定之『適用法規顯有錯誤』；(五)再審被告所提
出之書面契約，無雙方之簽名，顯非真正契約書，係屬偽造，為無效，原判決未調查
即誤予採用，有不適用民事訴訟法第二百八十六條規定及適用無雙方簽名之偽造而無
效之契約書之『適用法規顯有錯誤』云云，為其論據。
惟查第三審為法律審，其所為判決，以第二審判決所確定之事實為基礎，故民事訴訟
法第四百九十六條第一項第一款所謂適用法規顯有錯誤，對第三審判決言，應以該判
決依據第二審判決所確定之事實而為之法律上判斷，有適用法規顯有錯誤之情形為限
，應不包括認定事實錯誤之情形在內。本件再審原告主張前開(一)、(二)、(三)、(四)項之再
審事由，均屬事實認定問題，依前揭說明，要與適用法規顯有錯誤無涉；至(五)項之再
審事由所指書面契約係屬偽造，仍與適用法規顯有錯誤之情形有別。再審原告提起本
件再審之訴，難謂有理由。
據上論結，本件再審之訴為無理由，並依民事訴訟法第七十八條，判決如主文。
中      華      民      國    八十七    年      五      月     十五     日
                              最高法院民事第三庭
                                  審判長法官  范  秉  閣
                                        法官  朱  建  男
                                        法官  曾  煌  圳
                                        法官  許  澍  林
                                        法官  鄭  玉  山
      右正本證明與原本無異
                                              書  記  官
中      華      民      國    八十七    年      六      月      一      日
